【裁判字號】    98,上訴,900
【裁判日期】    981020
【裁判案由】    強盜等
【裁判全文】
臺灣高等法院高雄分院刑事判決         98年度上訴字第900號
上  訴  人
即  被  告  庚○○
                    現於臺灣高雄女子監獄
上  訴  人
即  被  告  己○○
                    現於臺灣高雄監獄
前列二人共同
選任辯護人  萬維堯律師
上列上訴人因被告強盜等案件，不服臺灣高雄地方法院97年度訴
字第1829號中華民國98年5 月20日第一審判決（起訴案號：臺灣
高雄地方法院檢察署97年度偵字第29185 號），提起上訴，本院
判決如下：
     主  文
原判決關於己○○被訴加重強盜罪（被害人丙○○部分）及定應
執行刑部分均撤銷。
己○○共同犯攜帶兇器強盜罪，累犯，處有期徒刑柒年肆月；97
年10月12日高雄縣政府警察局仁武分局搜索扣押之西瓜刀壹把沒
收。
己○○其他上訴（加重強盜被害人乙○○部分）駁回。
前項撤銷改判部分所處之刑與駁回上訴之加重強盜罪所處之刑，
應執行有期徒刑玖年，97年10月12日高雄縣政府警察局仁武分局
搜索扣押之西瓜刀壹把、97年11月20日高雄縣政府警察局仁武分
局搜索扣押之西瓜刀壹把均沒收。
庚○○上訴駁回。
    事  實
一、庚○○前因違反毒品危害防制條例案件，經原審法院以94年
    度訴字第4072號判處應執行有期徒刑8 月確定，嗣於民國96
    年2 月20日執行完畢出獄。己○○前因傷害、竊盜等案件，
    經原審法院以91年度重訴字第61號判決判處有期徒刑9 月、
    4 月，應執行有期徒刑1 年確定；復因傷害及違反職役職責
    案件，分別經本院以94年度上訴字第24號判決判處有期徒刑
    8 月確定及國防部南部地方軍事法院以93年度和審字第192
    號判決判處有期徒刑2 年6 月確定，並經本院裁定應執行有
    期徒刑3 年確定，上開案件接續執行，於96年6 月29日執行
    完畢出監。詎2 人不知悔改，因缺錢花用，竟基於意圖為自
    己不法所有之共同犯意聯絡:
  (1)於民國（下同）97年8 月18日19時許，由己○○攜帶其所有
    客觀上足以對人之生命、身體構成危害之兇器西瓜刀1 支，
    再由庚○○騎用車號YML-981 號重型機車（該車為壬○○騎
    用而遭己○○、庚○○所竊）搭載己○○，隨機找尋作案目
    標，途經高雄市○○區○○路附近，見乙○○開車經過，乃
    基於強盜取財之犯意聯絡，庚○○騎車尾隨乙○○而至乙○○位於高雄縣楠梓區○○路177 號之住處，乙○○抵達後開
    門下車，於拿鑰匙開啟自家大門時，己○○下車並持西瓜刀
    1 把，由乙○○之左邊方向向乙○○走來，乙○○發現左方
    有人影接近，乃轉向左方，己○○立即以西瓜刀指向乙○○
    ，刀尖幾乎抵住乙○○之脖子右側，喝令乙○○交出皮包，
    乙○○突見尖刀直指自己脖子，驚嚇尖叫不能抗拒下，乃將
    己所有之手提包1 個（內有現金約新台幣〈以下同〉8500元
    、提款卡1 張、信用卡2 張、鑰匙2 串等物）交付己○○，
    己○○取走皮包後，庚○○隨即搭載己○○逃逸。庚○○、
    己○○得手後，將現金取出，餘提款卡、信用卡、鑰匙等物
    均丟棄，手提包則帶回兩人在高雄縣橋頭鄉○○村○○路40
    之17號3 樓之住處，由庚○○使用。
  (2)97年9 月2 日17時30分許，復由庚○○（庚○○之部分已據
    原審判決確定）騎乘同上機車搭載己○○，找尋作案目標，
    2 人來到高雄縣大社鄉大社郵局前，見丙○○甫提款出，認
    有機可趁，共同意圖為自己不法之所有，基於強盜取財之犯
    意聯絡，一路尾隨甫自該郵局提款而出之丙○○至高雄縣仁
    武鄉○○路之中山高速公路涵洞下迴轉道，2 人見時地適宜
    ，時機成熟，乃先由庚○○騎乘上開機車緊貼逼近丙○○騎
    乘之機車，以此強暴方式欲令丙○○失去平衡無法行駛，丙○○突遇有人車緊貼行駛，車行不穩，不得不停下車隨即倒
    地，2 人見已成功阻止丙○○機車行駛後，再由己○○持其
    所有、客觀上可作為兇器使用之西瓜刀1 把，上前對仰倒地
    上之丙○○，迅速伸手劫取其左肩上之背包1 個得手（內有
    丙○○甫從大社郵局提領之現金11萬2 千元、內裝1 萬元現
    金之紅包1 個、身上現金1 千元、手機2 支），丙○○受攻
    擊後，直覺反應伸出左手向前欲奪回背包，己○○遂亮出前
    開西瓜刀並適劃傷丙○○往前伸之左手中指（傷害部分未據
    告訴），丙○○突見刀械出現眼前，畏懼而不能抗拒並迅速
    將身體往後傾避免遭遇更大之不測，己○○以此脅迫方式強
    拉丙○○脖子之黃金項鍊1 條（約2 錢重）而取財得逞。其
    後，在旁接應之庚○○迅速搭載己○○離開現場，上揭黃金
    項鍊並持往高雄縣燕巢鄉○○路526 號「金利昌珠寶銀樓」
    變賣，得款5600元。
二、嗣於97年10月12日19時許，己○○、庚○○因另犯案遭被害
    人戊○○指認及記下其機車車牌為981 號，經警循線在高雄
    縣燕巢鄉○○路623 巷31號「岡燕城」複和式娛樂廣場，依
    法拘提庚○○、己○○到案，並於97年10月12日徵得庚○○
    同意後前往高雄縣橋頭鄉○○村○○路40之17號3 樓庚○○
    、己○○租住處搜索，扣得庚○○、己○○所有之安全帽共
    4 頂（白色、黃色、黑色、粉紅色各1 頂）、女用牛仔衣1
    件、女用牛仔褲1 件、女用黑色布鞋1 雙、男用灰色風衣1
    件、男用牛仔褲1 件、咖啡色布鞋1 雙、口罩3 個、西瓜刀
    2 把、生魚片刀1 把、機車鑰匙1 把、前揭乙○○所有之灰
    黃色手提包1 個等物。庚○○再帶同員警於高雄縣橋頭鄉○○村○○路「卡蒙釣具行」起出上開竊得並用以作案之車號
    YML-981 號機車；嗣庚○○於97年10月13日警詢時對於其所
    犯而尚未經發覺之奪取乙○○財物之犯行，主動向員警自首
    而接受裁判。
三、案經高雄縣政府警察局仁武分局報告臺灣高雄地方法院檢察
    署檢察官偵查起訴。
    理  由
壹、程序部分:
一、證人即共同被告庚○○之警詢陳述，對於被告己○○無證據
    能力:
（一）按「刑事審判上之共同被告，係為訴訟經濟等原因，由檢
      察官或自訴人合併或追加起訴，或由法院合併審判所形成
      ，其間各別被告及犯罪事實仍獨立存在，各被告對於其他
      共同被告之案件而言，為被告以外之人，具證人之適格，
      而與被告有共犯關係之人，其於被告之案件，既非被告，
      自亦具證人之適格，如欲以共同被告或共犯之陳述為證據
      ，該共同被告或共犯在本質上即屬證人，當應依人證之調
      查程序為之。從而，法院就被告之案件對其他共同被告或
      與被告有共犯關係之人調查，該共同被告或共犯在本質上
      即屬證人，不論在92年2 月6 日修正、增訂之刑事訴訟法
      公布施行前或施行後，均應依人證之調查程序傳喚該共同
      被告或共犯到場，命其立於證人之地位而為陳述，並通知
      被告，使被告有與之對質及詰問其現在與先前陳述之瑕疵
      的機會，以確保其對質詰問權，並藉以發現實體真實」（
      最高法院94年度台上字第2604號判決參照）。
（二）次按被告以外之人於審判外之言詞或書面陳述，除法律有
      規定者外，不得作為證據。被告以外之人於檢察事務官、
      司法警察官或司法警察調查中所為之陳述，與審判中不符
      時，其先前之陳述具有較可信之特別情況，且為證明犯罪
      事實存否所必要者，得為證據。刑事訴訟法第159 條第1
      項、第159 條之2 分別定有明文。證人即共同被告庚○○
      於警詢時之陳述，亦屬被告以外之人於審判外之陳述，本
      無證據能力，且其於法院審理中以證人身份具結後，就被
      告己○○所犯關於被害人乙○○之犯行部分，所為證述內
      容與警詢所為陳述並無不符；就有關被告己○○所犯關於
      被害人丙○○之犯行部分，於法院審理中未為證述。綜上
      ，證人庚○○之警詢陳述既經被告己○○之辯護人於本院
      審理時爭執其證據能力，依上開刑事訴訟法第159 條之2
      之規定，無證據能力。
二、證人即共同被告己○○之警詢陳述，對於被告庚○○無證據
    能力:
    承上所述，證人即共同被告己○○於警詢時之陳述，屬被告
    以外之人於審判外之陳述，本無證據能力，且其於法院審理
    中以證人身份具結後，就被告庚○○所犯關於被害人乙○○
    之犯行部分，雖與其歷次警詢所為均不相符，但查無相關事
    證足認證人己○○先前警詢陳述具有較可信之特別情況；且
    既經被告庚○○之辯護人於本院審理中爭執其證據能力，依
    上開刑事訴訟法第159 條之2 之規定，自無證據能力。
三、被告以外之人於審判外之陳述，雖不符刑事訴訟法第159 條
    之1 至第159 條之4 之規定，而經當事人於審判程序同意作
    為證據，法院審酌該言詞陳述或書面陳述作成時之情況，認
    為適當者，亦得為證據；當事人、代理人或辯護人於法院調
    查證據時，知有第159 條第1 項不得為證據之情形，而未於
    言詞辯論終結前聲明異議者，視為有前項之同意。刑事訴訟
    法第159 條之5 亦定有明文。本判決所引用之各項證據資料
    ，其屬於被告庚○○、己○○以外之人於審判外之言詞、書
    面陳述者，除上述者外，均據法院於調查證據程序逐一提示
    並告以要旨，檢察官、被告2 人及渠等之辯護人均知該等證
    據為被告以外之人之審判外陳述，均未於言詞辯論終結前聲
    明異議，本院審酌上開證據作成時之情況，認為適當，依刑
    事訴訟法第159 條之5 第1 項、第2 項規定，有證據能力。
四、被告庚○○就竊盜被害人壬○○、加重搶奪被害人辛○○、
    丙○○、丁○○、戊○○、普通搶奪被害人甲○○○之部分
    ；以及被告己○○就竊盜被害人壬○○、加重搶奪被害人辛○○、丁○○、戊○○、普通搶奪被害人甲○○○之部分，
    均於本院準備程序時撤回上訴而告確定；是本案審理範圍僅
    限於己○○強盜被害人乙○○、丙○○以及庚○○強盜被害
    人乙○○之部分，核先敘明。
貳、實體部分:
《一》有關被害人乙○○部分:
一、訊據上訴人即被告（下稱被告）己○○、庚○○固不否認於
    前揭時、地搶得乙○○皮包之事實，然矢口否認有何攜帶兇
    器強盜犯行，被告庚○○辯稱：伊與己○○並沒有說好要拿
    刀子架在被害人乙○○脖子上，不知道己○○會這樣作，是
    出於搶奪犯意而已云云；被告己○○則辯稱：沒有拿刀架在
    乙○○脖子上，當時是拿刀要去割乙○○手提包，乙○○一
    看到刀子皮包就放手云云。惟查：本件案發時，被害人乙○○因遭被告己○○持西瓜刀直指，刀械幾乎碰到其脖子，乙○○驚恐尖叫無法抗拒下，不得不依被告己○○之指示，交
    付手提包予被告己○○之情，已據證人乙○○於原審審理中
    就案發經過情節證稱：「當時是一男一女騎乘機車，女的坐
    在機車上，男的下車持西瓜刀架在伊脖子右側，當時因為會
    怕被男子持西瓜刀傷害，所以除了尖叫外，沒有也不敢有其
    他的反抗動作，而伊會依持刀男子之命交出手提包，也是因
    為如此，該男子拿到手提包後就坐上接應女子所騎乘機車，
    由該女子載走離開現場，該女子在男子下手搶手提包時，一
    直坐在機車上，過程中女子與下手行搶男子間沒有任何對話
    」等語（原審卷第158-164 頁）；以及於本院審理時證稱:
    「案發時，我把車子停在我家門口正前方，車跟門大約距離
    不到10公分，開門鎖的位置，就在右邊車門旁邊30公分左右
    。當時周圍的視線很暗，我正要拿鑰匙開門的時候，發現左
    邊有人影慢慢走向我，靠近我，我正面轉向他，他靠近我時
    拿1 把長刀靠近我脖子這邊，沒有抵住脖子，就是指著我的
    脖子，刀刃離我的脖子差不多5 公分，威脅我、叫我包包拿
    出來，我尖叫恐懼，把包包給他等語…當時不能抗拒，那時
    候我非常害怕（本院卷第119-120 頁）。被告己○○雖稱：
    當時是拿刀要去割乙○○手提包，乙○○一看到刀子，皮包
    就放手，以及被告庚○○辯稱只有搶奪犯意云云，然觀本件
    被告己○○取得乙○○財物之手段，係以鋒銳足以對於人之
    生命、身體造成致命、重大傷害之西瓜刀直接指向乙○○，
    刀刃幾乎緊靠乙○○之脖子，顯足使乙○○在生命、身體遭
    受立即威脅之情況下，喪失抵抗能力而依言交出財物，核其
    所為，已達於「致使被害人不能抗拒而交付財物」之程度絕
    非僅止於「趁被害人不及抗拒」之搶奪行為而已。
二、按共同正犯之所以應對其他共同正犯所實施之行為負其全部
    責任者，係以就其行為有犯意之聯絡為限，若他犯所實施之
    行為，超越原計劃之範圍，而為其所難預見者，則僅應就其
    所知程度，令負責任，未可概以共同正犯論（最高法院50年
    臺上字第1060號判例意旨參照）。依證人乙○○前開證述內
    容可知，被告庚○○於被告己○○下手強盜乙○○之時，始
    終騎乘機車近距離守候，俟被告己○○行劫得手坐上機車，
    即本於原先默契，無待被告己○○出言交待，旋即搭載被告
    己○○逃離現場，所得共同花用之情，則被告己○○前揭強
    盜被害人乙○○犯行，確係於其與被告庚○○原有犯意聯絡
    範圍之內，此外，復有被害人乙○○指認相片共5 張（警一
    卷第92-95 頁），贓物認領保管單1 紙（警一卷第91頁）等
    在卷可憑，及前述扣案口罩、刀械等物可證，被告二人此部
    犯行亦臻明確，所辯僅有搶奪犯意云云，不足採信，犯行可
    以認定。
《二》有關被害人丙○○之部分:
一、訊據被告己○○固坦承有持刀強取被害人丙○○背包、黃金
    項鍊之行為，然矢口否認有何強盜犯行，辯稱：當時是庚○○騎乘機車尾隨在丙○○之後，於丙○○機車還沒倒下來時
    ，伊就拿刀先割丙○○背包，後來丙○○倒下來，伊再下車
    空手強取丙○○的項鍊，並沒有持刀這件事云云。惟查，被
    告與庚○○如何共騎機車緊貼、逼近被害人丙○○，丙○○
    因而重心不穩而停車嗣並倒地無法繼續自由行駛，其皮包、
    脖子佩帶之黃金項鍊更遭己○○強劫之事實，已據證人丙○○於原審審理中證稱：「當時先聽到有機車的聲音，一男一
    女共乘機車由左後方緊貼上來，其後就一直貼在伊人車旁邊
    貼的很近，距離約只有10公分，是女子騎乘機車，伊機車停
    下傾倒，人也仰躺在地上，後座男子就上前直接拿走伊側背
    左肩之背包，伊坐起身來伸出左手想把背包取回來，男子就
    立即出刀劃傷伊左手中指，接著直接搶走黃金項鍊，當黃金
    項鍊被搶時，伊連一點點反抗都沒有辦法作，男子持刀當時
    與伊距離約50公分等語明確在卷（原審卷第165-171 頁），
    以及於本院審理時證稱: 「己○○是先搶我的包包再搶我的
    項鍊，因為我所有的證件、手機都在包包裡面，我就把手伸
    出去要搶回包包，己○○那時候西瓜刀是拿在手上，可能我
    去搶那時候手被刀劃傷，很倉促的情況下，我也不確定我怎
    麼被劃到的，然後被告右手就把刀舉起來，我直覺往後倒，
    被告左手就伸手拉斷我的項鍊等語（本院卷第120-121 頁）
    ，其前後證述相符，應可採信，被告己○○雖辯稱是空手搶
    奪丙○○的項鍊，不是持刀又去扯她的金項鍊，所以不構成
    強盜云云，然而己○○如果係空手搶被害人丙○○之項鍊，
    則丙○○又豈有遭刀劃傷之可能？是被告辯稱徒手搶奪云云
    ，應不足信。
二、按搶奪與強盜，雖同具不法得財之意思，然搶奪係乘人不備
    ，公然掠取他人之財物，如施用強暴脅迫，至使不能抗拒而
    取其財物或令其交付者，則為強盜罪，最高法院64年台上字
    第1165號判例著有可資參照，又強盜罪之強暴、脅迫，祇須
    抑壓被害人之抗拒或使被害人身體上、精神上，處於不能抗
    拒之狀態為已足，其暴力縱未與被害人身體接觸，仍不能不
    謂有強暴、脅迫行為（最高法院30年上字第3023號判例參照
    ）。查庚○○與被告己○○共謀以非法手段取得路人財物，
    於偶見丙○○由郵局提款出時，2 人即鎖定作案目標，尾隨
    丙○○至適宜下手之地點後，由庚○○駕車設法緊貼、逼近
    丙○○，其目的無非係為攔下丙○○行進中之機車令其停車
    甚至倒地，以方便己○○下車犯案，謀議完成，庚○○果真
    以駕車逼使丙○○無法順利行進之強暴方式致丙○○停車重
    心不穩倒地，此時己○○下車，利用丙○○倒地受驚之際，
    猝然以徒手強取丙○○左肩上之背包，丙○○突遭變故，立
    即反應伸出左手欲奪回背包，己○○進而向前亮出刀械施以
    脅迫，丙○○見刀心驚，馬上收回伸前之左手，身體並往後
    仰倒（其左手中指遭劃傷，但尚無證據證明己○○係出於傷
    害之故意），己○○在丙○○仰倒之際強行拉扯丙○○脖子
    上之黃金項鍊而得手，已如前述；查庚○○駕車緊貼逼近甚
    至已接近撞擊被害人丙○○車輛之方式，已屬對被害人施以
    強暴，己○○更持刀逼近被害人，先係徒手強劫皮包，被害
    人於倒地驚慌下未及發現己○○攜有刀械，乃起身試圖反抗
    奪回背包，旋遭己○○亮刀脅迫，被害人身體往後傾倒躲避
    未再加反抗；觀被告犯案過程，以及案發當時又無其他車輛
    經過加以救援，於如此客觀環境，衡諸常情，實已足以令一
    般人感受生命、身體遭受積極迫切之危害，因此被告等之強
    暴、脅迫行為，自客觀以言，實已足可使被害人感受其生命
    、身體正遭受極度迫切之危害，衡諸一般社會之通念，亦咸
    認當此之際，倘猶不服從被告之意思，則勢將激怒而招致己
    身生命或身體之更大危害，是自應認為被告上開強劫財物之
    行為，已經構成足可壓制被害人自由意思之強暴、脅迫，在
    客觀上已達於使一般人處於不能抗拒之程度，而由被害人丙○○身體往後傾倒躲避可能受之傷害並放棄反抗之舉動觀察
    ，堪認被害人丙○○之意思自由業因被告上開強暴、脅迫行
    為，而受到壓抑，且達不能抗拒之程度甚明。庚○○先逼使
    被害人停車已屬強盜罪之著手行為，續由己○○持刀脅迫而
    盜取財物得手，庚○○在旁接應並迅速搭載己○○逃逸，所
    為自當構成強盜行為，而與加重搶奪罪甚至恐嚇取財罪之構
    成要件，均有未合。被告己○○前開辯解: 僅有犯輕罪之犯
    意云云，為卸責之詞，不可採信。
三、另按，強盜罪以強暴、脅迫等方法，致使不能抗拒為構成要
    件之一，當然含有妨害被害人自由之性質，故犯強盜罪而有
    妨害被害人自由時，是否另論以妨害自由罪名，應就行為人
    之全部犯罪行為實施過程加以觀察。倘妨害自由行為時，強
    盜行為犯行業已著手實施，則所為強暴、脅迫等非法方法剝
    奪被害人行動自由行為，應包括在強盜行為之內，無另行成
    立刑法第302 條第1 項之剝奪他人行動自由罪之餘地。且強
    盜罪之內容，當然亦含有使人行無義務之事，或妨害人行使
    權利，或剝奪人行動自由等妨害自由之性質，是以，強盜罪
    一經實施，則妨害自由之行為，即已包含在內，自無另行成
    立妨害自由罪名之餘地（最高法院92年度台上字第5644號、
    92年度台上字第1965號等判決參照）。查庚○○騎車緊靠被
    害人丙○○迫使丙○○之機車停下並倒下，妨害其自由行駛
    之權利，己○○下車強盜財物得手，則庚○○以車行緊貼丙○○機車以攔下丙○○機車之強暴方式，阻止被害人丙○○
    自由離去時以方便己○○下手，顯然已為強盜行為之著手，
    依上開說明，本件無另成立刑法第302 條第1 項之剝奪他人
    行動自由罪及同法第304 條強制罪之餘地。又按，「犯強盜
    罪，於實施強暴行為之過程中，如別無傷害之故意，僅因拉
    扯致被害人受有傷害，乃施強暴之當然結果，固不另論傷害
    罪；然因強盜罪非以傷害人之身體為當然之手段，若具有傷
    害犯意且發生傷害之結果，自應另負傷害罪責。」（最高法
    院94年度台上字第3815號判決、96年度台上字第974 號判決
    參照）。經查，被害人丙○○固陳稱: 左手手指受傷，然亦
    陳稱: 在倉促之情形下，身體往後倒，不確定是如何造成的
    等語，故依其情節係被告於犯強盜罪時，實施強暴手段之當
    然結果，故應不另論以傷害罪。併此敘明。
《三》綜據上述，被告己○○、庚○○前開持刀強盜被害人乙○○之財物以及被告己○○持刀強盜丙○○之財物之犯行，事
    證均臻明確，可以認定，均應予以依法論科。
《四》論罪科刑與改判:
(1)、核被告庚○○、己○○前開強盜乙○○之財物，所為均係犯
    刑法第330 條第1 項之攜帶兇器強盜罪；而強盜丙○○財物
    部份，被告己○○係犯刑法第330 條第1 項之攜帶兇器強盜
    罪。被告庚○○、己○○對上開犯行有犯意聯絡及行為分擔
    ，應依刑法第28條規定論以共同正犯。被告己○○所犯上開
    2 罪，犯意各別，行為互殊，應均予分論併罰。公訴意旨雖
    認被告庚○○、己○○對乙○○、丙○○犯加重搶奪犯行，
    惟被告庚○○、己○○均係基於共同之犯意聯絡，由己○○
    以刀械強盜被害人乙○○、丙○○，致使不能抗拒而交付財
    物，起訴書此部所指容有未洽，公訴檢察官於原審法院審理
    中均將起訴法條變更為刑法第330 條第1 項加重強盜罪，應
    屬正確，本院乃無庸再變更起訴法條。被告庚○○、己○○
    各有如事實欄所示之犯罪科刑前科，有臺灣高等法院被告前
    案紀錄表在卷可稽，其等於受刑之執行完畢後，5 年以內，
    故意再犯本件有期徒刑以上之罪，均為累犯，應各依刑法第
    47條第1 項規定加重其刑。末按，對於未發覺之罪自首而接
    受裁判者，減輕其刑，刑法第62條前段定有明文，此所謂「
    自首」，係以犯人在犯罪未發覺前，向該管公務員自承犯罪
    ，而受法律之裁判為要件，所謂發覺，係指有偵查犯罪職權
    之公務員已知悉犯罪事實與犯罪之人而言，所謂知悉，固非
    以確知其人犯罪無誤為必要，而於對其發生嫌疑時，即得謂
    為已發覺；但此項對犯人之嫌疑，仍須有確切之根據得為合
    理之可疑者，始足當之，若單純主觀上之懷疑，要不得謂已
    發生嫌疑（最高法院75年台上字第1634號判例參照）。申言
    之，犯人在犯罪未被發覺前，向該管公務員自承其犯罪，即
    為已足，不以先自向該公務員告知為必要，即受追問時告知
    其犯罪，仍不失為自首（最高法院92年台上字第487 號判決
    意旨參照）。查被告庚○○於97年10月13日第二次、同日第
    三次警詢筆錄製作之前，偵查機關雖已循線查知被告庚○○
    、己○○可能共犯攜帶兇器搶奪案件，但尚未發覺被告庚○○另涉犯強盜乙○○財物之案件，上開案件係被告庚○○於
    前開警詢主動供出之事實，業據證人即製作被告庚○○警詢
    筆錄之高雄縣政府警察局仁武分局員警癸○○在原審審理時
    結證明確（原審卷第207-212 頁、第237-243 頁），故就被
    告庚○○主動坦承涉犯強盜乙○○財物之部分，合於刑法第
    62條前段所定對於未發覺之犯罪自首而接受裁判之要件。應
    就被告庚○○所犯攜帶兇器強盜行為，予以減輕其刑。並依
    刑法70條第1 項規定，先加後減之。至於庚○○雖供稱係搶
    奪而非強盜等語，但僅係被告對於其所犯下之犯罪法律上評
    價之認知問題，並不影響自首之適用。
(2)、原審以被告2 人強盜乙○○之犯行罪證明確，適用刑法第28
    條、第330 條第1 項、第47條第1 項、第38條第1 項第2 款
    、庚○○並適用刑法第62條之規定，並審酌被告2 人正值青
    壯之年，不思以正途獲取財物，以強盜被害人財物之方式，
    冀得不法之財物，嚴重影響被害人之人身安全及社會秩序，
    並衡量被告庚○○、己○○之犯罪手段，及犯罪所得財物、
    所生危害及其犯罪後之態度等一切情狀，庚○○量處有期徒
    刑5 年，己○○量處有期徒刑7 年6 月，至於扣案己○○所
    有之生魚片刀1 把、西瓜刀2 把（因2 把型式相同，其中1
    把係97年10月12日在高雄縣橋頭鄉○○村○○路40-17 號3
    樓庚○○租用之套房內查獲；1 把係在高雄縣仁武鄉仁勇西
    巷169 號前被告對辛○○犯案後掉落，經辛○○提交警員，
    於97年11月20日在仁武分局內扣押），因被害人乙○○僅能
    指認歹徒係持用西瓜刀，但無法指證當時遭強盜時被告所使
    用之西瓜刀究係哪一把，而據被告庚○○於原審供述: 乙○○那件，當天是拿扣案比較舊的那把西瓜刀等語（原審卷第
    164 頁），己○○於原審供稱: 舊的那把掉在仁武那件犯案
    現場等語（原審卷第171 頁），可知97年11月20日高雄縣政
    府警察局仁武分局扣押物品目錄表中之西瓜刀，應係被告持
    以對乙○○犯案之工具，原審並將作案用西瓜刀1 把依刑法
    第38條第1 項第2 款規定宣告沒收；此部份認事用法核無違
    誤，量刑亦稱妥適，被告上訴意旨認其僅係出於搶奪犯意，
    指摘原判決此部分不當，均無理由，應予駁回。
(3)、原審以被告己○○有關強盜被害人丙○○之部分，認犯罪事
    證明確，據以論罪科刑，固非無見；惟被告己○○所犯者係
    刑法第330 條第1 項之加重強盜罪，原判決認被告己○○初
    係出於強奪財物之犯意，之後犯意升高變更為加重強盜犯意
    ，對犯意之認定已有不當；又丙○○自始均稱被強盜: 現金
    11萬2 千元、內裝1 萬元現金之紅包1 個、身上現金1 千餘
    元、手機2 支，故以最利於被告之方式計算，丙○○應被強
    盜共12萬3 千元及手機2 支，原審對己○○犯案所得疏未加
    計被害人身上現金1 千元，僅論取財得手12萬2 千元及手機
    2 支，其對金額之認定稍有未洽，被告己○○上訴意旨以並
    無強盜犯意，且原判決量刑過重云云，指摘原判決此部份不
    當；固無理由，惟原判決此部分既有上開可議之處，自應由
    本院將原判決關於攜帶兇器強盜被害人丙○○之部分暨定應
    執行刑部分均撤銷。爰審酌被告己○○不思己力賺取所需，
    對於他人之財產未加尊重，欠缺法治觀念，貿然持刀以強暴
    、脅迫之手段侵害他人之財產法益，及所生危害及其犯罪後
    之態度等及其他一切情狀，酌情量處如主文第2 項所示之刑
    ，又衡酌刑法第51條數罪併罰定執行刑之立法方式，採限制
    加重原則，亦即非以累加方式定應執行刑，被告如附表所示
    之多次強盜行為，每次犯罪手法類似，時間緊接，如以實質
    累加方式定應執行刑，則處罰之刑度顯將超過其行為之不法
    內涵，違反罪責原則，及考量因生命有限，刑罰對被告造成
    之痛苦程度，係隨刑度增加而生加乘效果，非以等比方式增
    加，是以隨罪數增加遞減刑罰方式，當足以評價被告行為不
    法性之法理（即多數犯罪責任遞減原則）等情節，故併依刑
    法第51條第5 款之規定，就此部分撤銷改判部分與前揭上訴
    駁回部分定如主文第4 項所示之應執行之刑及沒收。扣案之
    生魚片刀1 把、西瓜刀2 把，均為被告己○○所有，因被害
    人丙○○無法確實指認，而據己○○於原審供稱: 對丙○○
    作案用的西瓜刀是新的西瓜刀，因為舊的那把掉在仁武那件
    犯案現場等語（原審卷第171 頁），而己○○係實際持刀犯
    案之人，故其供述當時持用哪把刀械犯案，持用情節之敘述
    自較他人清楚，故本院乃認定被告當時係持用97年10月12日
    在高雄縣橋頭鄉○○村○○路40-17 號3 樓庚○○租用之套
    房內查扣之西瓜刀犯案；故97年10月12日高雄縣政府警察局
    仁武分局扣押物品目錄表中之西瓜刀1 把應依刑法第38條第
    1 項第2 款之規定宣告沒收。至扣案之白色、黃色、黑色、
    粉紅色等顏色之安全帽各1 頂、女用牛仔衣1 件、女用牛仔
    褲1 件、女用黑色布鞋1 雙、男用灰色風衣1 件、男用牛仔
    褲1 件、咖啡色布鞋1 雙、口罩3 個，及上開生魚片刀1 把
    等物，難認與上開各犯行有直接關聯性，爰均不另為沒收之
    諭知，併此敘明。
、被告2 人於本院撤回而經原審判決確定之罪與本案上開判處
    之罪刑部分之定應執行刑，應由檢察官另行聲請法院裁定，
    並此敘明。
據上論斷，應依刑事訴訟法第369 條第1 項前段、第364 條、第
299 條第1 項前段，刑法第28條、第330 條第1 項、第47條第1
項、第38條第1 項第2 款、第62條、第51條第5 款，刑法施行法
第1 條之1 ，判決如主文。
本案經檢察官鄭銘謙到庭執行職務。
中    華    民    國    98    年    10    月    20    日
              刑事第六庭    審判長法  官  王憲義
                                  法  官  邱永貴
                                  法  官  簡志瑩
以上正本證明與原本無異。
如不服本判決應於收受本判決後10日內向本院提出上訴書狀，其
未敘述上訴理由者，並得於提起上訴後10日內向本院補提理由書
狀（均須按他造當事人之人數附繕本）「切勿逕送上級法院」。
中    華    民    國    98    年    10    月    20    日
                                  書記官  吳新貞
刑法第330條第1 項
犯強盜罪而有第321 條第1 項各款情形之一者，處7 年以上有期
徒刑。
刑法第321條
犯竊盜罪而有左列情形之一者，處 6 月以上、 5 年以下有期徒
刑：
一、於夜間侵入住宅或有人居住之建築物、船艦或隱匿其內而犯
    之者。
二、毀越門扇、牆垣或其他安全設備而犯之者。
三、攜帶兇器而犯之者。
四、結夥三人以上而犯之者。
五、乘火災、水災或其他災害之際而犯之者。
六、在車站或埠頭而犯之者。
前項之未遂犯罰之。


司法院資訊處製作；財團法人民間司法改革基金會備份。
